臺灣臺北地方法院民事簡易判決
110年度北簡字第1768號
原      告  鄭惠珠  
被      告  和潤企業股份有限公司

法定代理人  劉源森  
訴訟代理人  蔡秉家  
            陳昕皓  
            陳又瑄  
上列當事人間確認本票債權不存在事件，於民國111年1月4日言
詞辯論終結，本院判決如下：
    主    文
確認被告持有以原告為共同發票人，票載發票日為民國109年7月
21日，票面金額新臺幣80,000元，到期日為民國109年8月23日之
本票，對原告之票據債權不存在。
訴訟費用由被告負擔。
    事實及理由
一、原告主張被告持有以原告為共同發票人(另發票人為車主鄭
    俐羚)，於民國109年7月21日簽發，票面金額新臺幣（下同
    ）80,000元，到期日為109年8月23日之本票（下稱系爭本票
    ），並向法院聲請本票裁定。被告持有系爭本票對於原告之
    本票債權存在與否，已致原告在私法之地位有受侵害之危險
    ，而此項危險得以對被告就系爭本票之債權是否存在之確認
    判決除去，故符合民事訴訟法第247條第1項規定。另被告法
    定代理人訴訟中已變更，亦已依民事訴訟法第176條規定辦
    理。
二、原告主張、聲明：系爭本票並非原告所簽。兩造間並無本票
    債權債務之事實。並聲明：如主文。
三、被告答辯、聲明：原告主張系爭本票非本人所親簽屬不實，
    有證人陳品諭可證。並聲明：原告之訴駁回。
四、本院判斷的簡要說明：
(一)不爭執事項：被告持有系爭本票，系爭本票上有原告為共同
    發票人的記載。
(二)爭執事項：原告應否依系爭本票負發票人責任?
  1.按在票據上簽名者，依票上所載文義負責，為票據法第5條
    第1項所明定。倘票據非由商號（法人）有權代表（代理）
    之人所簽發，屬無權簽發之偽造行為，商號（法人）自不負
    該票據行為之責任(最高法院109年度台上字第1779號民事判
    決意見)，依上意見，若票據執票人所執票據經票據債務人
    否認為其本人所簽發，且執票人主張爭執票據係由票據債務
    人直接交付給執票人時，就爭執票據係由票據債務人所親簽
    且完備票據法第11條第1項所規定的有效票據應記載事項等
    ，均應由執票人就爭執票據係由票載發票人所簽發等，為積
    極的證明，否則，在無法證明爭執票據係由票載發票人本人
    親自簽發的情形下，即難僅以執票人執有爭執票據，即令實
    際未簽發爭執票據之人負票據發票人責任。
  2.經查，原告已否認共同簽發系爭本票，被告雖聲請通知對保
    人即證人陳品諭到庭結證，惟證人僅證稱：「(證人有無看
    過庭上原告)證人：有印象。(提示被告所提照片?照片上的
    人?)證人：有印象，短頭髮。(提示本票上面簽名是否庭上
    原告當場所簽名?)證人：本人簽名，車主鄭俐羚，當時是二
    姊妹一起來。(原告有何意見?)原告：我有上班打卡紀錄，
    我有不在場證明，我在輔大神學院上班，在那邊煮飯，我頭
    髮就是這麼短。(照片裡面眼鏡是原告簽名拿下來的?)證人
    ：沒有印象。我另外有拍車主照片。」，證人雖證稱原告有
    簽名且一起至對保現場，但明顯與原告所提上班打卡資料(
    本院卷第55-59頁)不相一致，且被告所提本院卷第49頁照片
    ，既經證人表示沒有印象是原告簽名拿下眼鏡所拍，亦不足
    以依該照片認定原告即是該照片內之人並共同簽發系爭本票
    ，且該照片，僅呈現照片內之人持筆，亦未如本院卷第65頁
    ，呈現共同發票人鄭俐羚於發票人欄中簽名的影像，是依被
    告所提證人上述證言及照片，並無法使本院認定系爭本票是
    由原告所親自簽發。
　3.另為求妥適，經本院將系爭本票送交法務部調查局進行筆跡
    鑑定，經該局鑑定結果為：「由於參對筆跡無法歸納具穩定
    性之運筆特性與筆畫特徵憑鑑，歉難鑑定」，則在無法明確
    認定系爭本票的筆跡為原告本人所書寫的情形下，依上述最
    高法院判決意見及說明，即難認定原告應依系爭本票負共同
    發票人的票據責任。
五、從而，原告請求確認被告所執系爭本票對原告之本票債權不
    存在，有理由，應准並判決如主文。
六、本件事證已明，當事人其餘主張陳述及所提證據，經審酌不
    影響上述認定，故不詳述。　　
七、訴訟費用負擔，依民事訴訟法第78條。
中　　華　　民　　國　　111 　年　　2 　　月　　25　　日
            臺灣臺北地方法院臺北簡易庭
                                    法  官  詹駿鴻
以上正本證明與原本無異。
如不服本判決，應於判決送達後20日內向本庭（臺北市○○○路0段
000巷0號）提出上訴狀。（須按他造當事人之人數附繕本）如委
任律師提起上訴者，應一併繳納上訴審裁判費。
中　　華　　民　　國　　111 　年　　2 　　月　　25　　日
                                    書記官  翁挺育